【裁判字號】    98,聲再,10
【裁判日期】    980202
【裁判案由】    贓物
【裁判全文】
臺灣高等法院高雄分院刑事裁定          98年度聲再字第10號
再審聲請人
即受判決人  甲○○
送達代收人  乙○○
上列聲請人因贓物案件，對於本院97年度上易字第922 號中華民
國97年12月16日確定判決（原審案號：臺灣高雄地方法院97年度
易字第645 號，起訴案號：臺灣高雄地方法院檢察署96年度偵字
第34669 號），聲請再審，本院裁定如下：
    主  文
再審之聲請駁回。
    理  由
一、本件聲請意旨略以：
  (一)按「不得上訴於第三審法院之案件，除前條規定外，其經第
    二審確定之有罪判決，如就足生影響於判決之重要證據漏未
    審酌者，亦得為受判決人之利益，聲請再審」，刑事訴訟法
    第421 條定有明文。
  (二)本件再審聲請人即受判決人甲○○（下稱聲請人）因牙保贓
    物案件，經本院於民國97年12月16日以97年度上易字第 922
    號判處有期徒刑1年4月，減為有期徒刑8 月確定。惟查，鍾
    耀立印製「晨貿環保股份有限公司」之名片，並未經聲請人
    之同意，其係擅自印製，聲請人聲請第二審法院傳喚鍾耀立
    或晨貿公司負責人，查明鍾耀立印製該名片有否事前獲得允
    許，第二審法院未予調查，反而逕行藉此認定聲請人與鍾耀
    立係同一公司，從而認定聲請人應知鍾耀立不可能持有系爭
    電容器，詎鍾耀立竟持有之，因認聲請人有贓物之認識，其
    顯有就足生影響於判決之重要證據漏未審酌之違誤。爰依刑
    事訴訟法第421 條之規定，提起本件再審之聲請，請准予重
    新審理本案。
二、按「不得上訴於第三審法院之案件，除前條規定外，其經第
    二審確定之有罪判決，如就足生影響於判決之重要證據漏未
    審酌者，亦得為受判決人之利益，聲請再審 」、「依第421
    條規定，因重要證據漏未審酌而聲請再審者，應於送達判決
    後20日內為之」，刑事訴訟法第421條、第424條分別定有明
    文。本件聲請人係於97年12月24日收受本院97年度上易字第
    922號判決書，而於98年1月13日聲請再審，並未逾20日之期
    間，合先敘明。
三、次按刑事訴訟法第421條所謂「 足生影響於判決之重要證據
    漏未審酌」，係指當事人於第二審法院判決前所提出之證據
    ，足以影響、變更判決結果，而法院漏未審酌而言，如第二
    審判決前所提出之證據，經第二審法院依調查之結果，本於
    論理法則、經驗法則，取捨證據、認定事實，並已於理由內
    敘明其取捨之理由者，則不包括之。易言之，所謂「有足以
    影響於判決之重要證據漏未審酌」者，必該證據已經提出卻
    漏未審酌，且該證據確為真實，而足以認定受判決人應受無
    罪、或免訴、或輕於原確定判決所認定之罪名始可，否則如
    不足以推翻原確定判決所認定之罪名，而僅據以爭執原確定
    判決對證據之取捨者，仍不能准許再審。
四、聲請人聲請本件再審，主要係以下列證據：鍾耀立印製「
    晨貿環保股份有限公司」之名片，並未經聲請人之同意，其
    係擅自印製。聲請人聲請第二審法院傳喚鍾耀立或晨貿公
    司負責人，查明鍾耀立印製該名片有否事前獲得允許，第二
    審法院未予調查。惟查：
  (一)本院原確定判決綜合各種相關證據，認定聲請人係晨貿環保
    股份有限公司 (下稱晨貿公司）南部地區負責人，從事廢棄
    物處理、電子零件買賣等業務；鍾耀立係經甲○○授權同意
    以晨貿公司名義，於高雄縣大寮鄉○○村○○路○ 段31巷13
    0 號之1 從事廢棄物處理、電子零件買賣等業務；江羽家係
    受僱於鍾耀立，負責招攬業務及會計工作。緣自稱「王董」
    、真實姓名年籍不詳之成年男子，委託知情之黃聖熙代為出
    售重量約4,000餘公斤之廢電容器1批，係屬來路不明之贓物
    （該批廢電容器係承頡股份有限公司【下稱承頡公司】所有
    ，於95年11月5 日下午某時，在桃園縣中壢市內定里下內壢
    75之2號內，遭不詳之成年人竊取，查獲後實際重量為3,780
    公斤，下稱系爭廢電容器），黃聖熙經由知情之江羽家向知
    情之鍾耀立表示欲出售該批廢電容器，並由黃聖熙與「王董
    」聯繫後，於95年11月6 日上午某時，將該批廢電容器載運
    至鍾耀立上址工廠內，由江羽家、鍾耀立收受之。黃聖熙、
    鍾耀立、江羽家及聲請人4 人即共同基於牙保贓物之犯意，
    由聲請人負責尋找買主，江羽家則提供其於安泰商業銀行桃
    園分行（起訴書誤載為臺灣土地銀行，應予更正）開設、帳
    號00000000000000號之存款帳戶，做為買賣交易匯款之用。
    嗣於95年11月7 日上午某時，聲請人帶同不知情之陳啟賢至
    鍾耀立上址工廠內看貨，復由鍾耀立與陳啟賢洽談買賣細節
    ，幾經議價後，雙方同意以170萬4,000元成交。陳啟賢遂於
    同年月8日某時，依鍾耀立之指示，以電匯方式匯款160萬元
    至江羽家上開帳戶，並於同年月9 日僱請不知情、真實姓名
    年籍不詳之成年黃姓司機，至鍾耀立上址工廠載運系爭廢電
    容器，並以現金付清尾款10萬4,000 元。嗣因陳啟賢欲將系
    爭廢電容器轉賣予葉瑞岡，葉瑞岡發覺系爭廢電容產品係承
    頡公司遭竊之物品，乃報警處理，經警於95年11月13日下午
    3時許，在臺中縣大雅鄉○○路75之1號查獲，並扣得上開廢
    電容器1批（業經承頡公司負責人蔡秀慧領回 ），始循線查
    悉上情等事實，業就案內有關證據（包括證人蔡秀慧【被害
    人承頡公司負責人】、賴奕丞【承頡公司執行業務股東】、
    鍾耀立、江羽家、陳啟賢之證詞，復有統一發票2張、贓物
    認領保管單1份、陳啟賢匯款160萬元至江羽家帳戶之電匯申
    請書2張、聲請人及鍾耀立之名片各1張、系爭廢電容器查獲
    時所拍攝之照片等件在卷可稽），本於調查所得心證，分別
    定其取捨而為事實上之判斷，均已於理由內詳加說明，對於
    聲請人否認犯罪所持辯解不可採之理由，亦均詳予指駁，其
    證據之取捨及判斷並不違背證據法則、經驗法則及論理法則
    。
  (二)聲請人固辯稱：鍾耀立印製「晨貿環保股份有限公司」之名
    片，並未經聲請人之同意，其係擅自印製，第二審法院未依
    聲請人之聲請傳喚鍾耀立或晨貿公司負責人，查明鍾耀立印
    製該名片有否事前獲得允許，而逕行認定聲請人與鍾耀立係
    同一公司，進而認定聲請人應知鍾耀立不可能持有系爭電容
    器，因認聲請人有贓物之認識，顯有就足生影響於判決之重
    要證據漏未審酌之違誤云云。然查：
  1.聲請人業於偵查及本院審理時供承：廢電容器要有環保清除
    牌照的公司才能買，鍾耀立沒有環保清除的牌照，伊是晨貿
    公司南部地區負責人，之前有和鍾耀立一起做金像電子公司
    的廢料處理，伊有將晨貿公司的牌照借給鍾耀立等語（見臺
    灣臺中地方法院檢察署96年度偵字第21844號卷第15至16頁
    、本院97年度上易字第922號卷第66頁），足見聲請人明確
    知悉鍾耀立因為沒有環保清除的牌照，所以不能購買廢電容
    器。
  2.該批廢電容器查獲時之外觀及標示，均未改變，一看即知係
    承頡公司失竊之物等情，業據證人賴奕丞於第一審法院審理
    時證述綦詳（見原審卷第110至114頁）；且該批廢電容器被
    查獲時，均以同規格之塑膠桶裝置，塑膠桶外均有明顯標示
    ，亦有查獲時所拍攝之照片在卷可稽（見本院97年度上易字
    第922號卷第57至58頁）。
  3.聲請人明知鍾耀立僅係廢棄物處理業者，並非電容器之製造
    業者，且因鍾耀立沒有環保清除的牌照，所以不能購買廢電
    容器，然而鍾耀立竟無端持有大批廢電容器，則長期從事廢
    棄物處理及電子零件買賣等業務之聲請人，對於鍾耀立所持
    有之大批廢電容器，極可能是來源不明之贓物乙節，竟不加
    聞問，即率爾居間介紹陳啟賢向鍾耀立購買該批廢電容器，
    而謂聲請人對於該批廢電容器無贓物之認識，顯與常情有違
    ，益徵聲請人對於鍾耀立持有該批廢電容器，係屬來源不明
    之贓物有所認識。乃聲請人竟居間介紹陳啟賢向鍾耀立購買
    該批廢電容器，則其牙保贓物之犯行，已甚明確，洵可認定
    。
  4.聲請人既將晨貿公司的牌照借予鍾耀立，且對鍾耀立持有該
    批廢電容器，係屬來源不明之贓物有所認識，則鍾耀立印製
    「晨貿環保股份有限公司」之名片，是否未經聲請人之同意
    ？第二審法院是否傳喚鍾耀立或晨貿公司負責人，以查明鍾
    耀立印製該名片有否事前獲得允許？即與聲請人是否成立牙
    保贓物罪無所關涉。質言之，上開證據縱經調查，亦不足以
    推翻原確定判決所認定之牙保贓物罪名，或使聲請人受無罪
    、免訴、或輕於原確定判決所認定之罪名，甚為明灼。
五、綜據上述，本件聲請人上開所舉聲請再審之理由，均非所謂
    「足生影響於判決之重要證據漏未審酌」之情形，核與刑事
    訴訟法第421條所規定之要件有間，因認無再審理由，自應
    予以駁回。
六、據上論結，應依刑事訴訟法第434條第1項，裁定如主文。
中    華    民    國    98    年    2     月    2     日
                  刑事第七庭    審判長法  官 莊飛宗
                                      法  官 陳明富
                                      法  官 孫啟強
以上正本證明與原本無異。
不得抗告。
中    華    民    國    98    年    2     月    2     日
                                      書記官 黃富美


司法院資訊處製作；財團法人民間司法改革基金會備份。
